臺灣臺北地方法院刑事判決　　　　　　　　　　　　九十二年度訴字第一０六七號
　　公　訴　人　臺灣臺北地方法院檢察署檢察官
　　被　　　告　甲○○
右列被告因偽造文書等案件，經檢察官聲請以簡易判決處刑（九十一年度偵字第二一
五一一號），本院改依通常程序審理，判決如左：
    主  文
甲○○連續行使偽造私文書，足以生損害於公眾及他人，處有期徒刑玖月。扣案台北
市政府警察局舉發違反道路交通管理事件通知單（北市警交大字第ＡＢＹ三五五二四
八）移送聯、迴覆聯、存根聯（各壹紙）上偽造之「蘇翠莉」簽名各壹枚，暨甲○○
所持套房租賃契約書壹份及未扣案楊淑珍所持套房租賃契約書「乙方承租人」欄內偽
造之「蘇翠莉」簽名、指印各壹枚均沒收之。
    事  實
一、甲○○於民國八十八年間因施用毒品案件，經臺灣板橋地方法院以八十八年度毒
    聲字第七六八九號裁定送觀察勒戒，並經臺灣高等法院於八十九年一月二十六日
    以八十九年度毒抗字第一七號駁回抗告確定，因甲○○拒絕到案執行，經臺灣板
    橋地方法院檢察署發佈通緝在案。嗣於九十年一月十六日下午三時許，因涉嫌違
    反毒品危害防制條例案件，假冒林翠亭名義應訊（按此部分犯行業經臺灣板橋地
    方法院於九十二年三月二十一日判處有期徒刑六月確定在案，非本院審理範圍）
    後，唯恐犯行曝光，於九十一年年初某日，在台北縣板橋市某便利商店，拾獲蘇
    翠莉所有遺失之重型機車駕駛執照一張，為隱藏真正身分並逃避通緝，竟另行起
    意，基於為自己不法所有之犯意，將該駕駛執照侵占入己，並與前同居人劉品宏
    （另案經本院以九十二年度簡字第二○二八號判處有期徒刑六月確定）共同基於
    變造特種文書之犯意聯絡，將其照片一張交予劉品宏，委由劉品宏在不詳時地將
    其照片換貼於上開駕駛執照而變造之，足以生損害於監理單位關於駕駛執照資料
    管理之正確性及蘇翠莉。甲○○取得上開變造之蘇翠莉駕駛執照後，基於行使偽
    造私文書之概括犯意，先於九十一年九月十八日，在台北市○○區○○路四九五
    號五樓，假冒蘇翠莉名義向房東楊淑珍承租台北市○○區○○路四九五號五樓五
    一六室，在填妥租賃標的之套房租賃契約書之「乙方承租人」欄偽造「蘇翠莉」
    簽名及指印各一枚（一式二份），並交付楊淑珍而為行使，足以生損害於蘇翠莉
    及楊淑珍。迨至九十一年十月十一日下午九時五十五分許，在台北市中正區○○
    ○路與莒光路交岔路口，甲○○因違規穿越車道經警攔停，當場掣單舉發，復基
    於行使變造特種文書之犯意及行使偽造私文書之同一概括犯意，向員警出示上開
    變造之蘇翠莉重型機車駕駛執照，主張其為蘇翠莉本人，並以複寫方式，在警員
    開立之台北市政府警察局舉發違反交通管理事件通知單（北市警交大字第ＡＢＹ
    三五五二四八）之移送聯、迴覆聯、存根聯，偽造「蘇翠莉」之簽名各一枚，作
    為收受該舉發通知單通知聯之證明，並將移送聯、迴覆聯、存根聯交予執勤之交
    通警員收執而行使之，足以生損害於警察機關對於違反道路交通管理事件稽查舉
    發之正確性及蘇翠莉。幸為警當場識破，並扣得上開變造之蘇翠莉駕駛執照一張
    及套房租賃契約書一份，而查悉上情。
二、案經台北市政府警察局大安分局報請臺灣臺北地方法院檢察署檢察官偵查聲請簡
    易判決處刑，本院改依通常程序審理。
    理  由
一、訊據被告甲○○對於右揭拾獲蘇翠莉所有重型機車駕駛執照，交由其前同居人劉
    品宏變造，及冒名承租房屋、偽造蘇翠莉簽名、指印與行使變造駕駛執照等事實
    ，均坦承不諱，惟矢口否認該蘇翠莉遺失之駕駛執照係其於九十一年間拾獲，辯
    稱：伊於九十年間即拾獲上開蘇翠莉之駕駛執照，與另案拾獲林翠亭之
    本相去不到一個月，劉品宏同時變造蘇翠莉駕駛執照及林翠亭
    另案臺灣板橋地方法院九十二年度訴字第一一五號確定判決效力所及云云。經查
    ：
(一)、按當事人或證人於案發時之供述較少權衡利害得失或受他人干預，依經驗法則，
    較之事後翻異之詞為可信，此即所謂案重初供，故除可證明其更異之詞與事實相
    符或其初供係虛偽者外，自不得任意捨棄初供而不採（最高法院八十二年度台上
    字第五三一一號、八十三年度台上字第三二四三號裁判意旨參照）。本件被告於
    本院審理中辯稱上開機車執照係九十年間拾獲云云一節，與其前於警詢初訊及偵
    查復訊中供承：「（問：蘇翠莉汽車駕照乙張，妳如何來的？）我撿來的。（問
    ：何時何地撿到的？）九十一年撿到的‧‧‧」、「（問：是否有持假證件？）
    是我在今年年初（按指九十一年年初）在板橋市的便利商店撿到駕照」等語（見
    九十一年度偵字第二一五一一號偵查卷第八頁、五十一頁正面），前後供述不一
    ，被告翻異前詞，是否屬實，已有可疑。查另案被告於八十九年四、五月間拾獲
    林翠亭
    林翠亭
    店之影印機上撿到的」、「我確實有於八十九年四、五月間，利用在台北縣板橋
    市與中和市交界處之某便利商店，拾得林翠亭遺失之
    臺灣板橋地方法院檢察署九十一年度偵緝字第一二○九號偵查卷第九頁），並經
    臺灣板橋地方法院以九十二年度訴字第一一五號刑事判決認定無訛，堪信非虛。
    倘依被告本院審理時所辯：上開蘇翠莉駕駛執照與林翠亭
    去不到一個月云云，自時間點推算，被告應當係於八十九年五、六月間拾獲蘇翠
    莉之駕駛執照，然此不僅與被告前於警詢及偵查自承九十一年年初拾獲之初供不
    符，與證人即遺失駕駛執照之蘇翠莉在警詢中證稱：「（問：何時、何地遺失？
    ）九十年間某日晚上，在台北市○○街夜市所遺失」等語（見九十一年度偵字第
    二一五一一號偵查卷第十八頁反面），亦見不合。依證人蘇翠莉指證，其駕駛執
    照既係大約九十年間始遺失，被告自不可能於八十九年五、六月間撿到蘇翠莉遺
    失之駕駛執照，顯見被告於本院審理中翻異前詞所為上開辯解，應係事後權衡利
    害得失後所為之虛偽供述，參諸前揭最高法院八十二年度台上字第五三一一號、
    八十三年度台上字第三二四三號裁判要旨，自不得任意捨棄其警詢及偵查之初供
    而不採。況被告於本院審理中亦供承上開警訊及偵查中供述，均係出於其任意性
    之自白（見本院九十二年十二月二十六日審判筆錄第三、四頁），顯見被告上開
    警詢及偵查之初供，確有足信為真實之特信性。被告於九十一年年初某日，在台
    北縣板橋市某便利商店拾獲蘇翠莉所有遺失之重型機車駕駛執照一張，應堪認定
    。
(二)、次查，被告於八十九年六月十八日，另案持變造換貼其照片之林翠亭
    ，向台北市○○區○○路四六五號一樓「舯天通信有限公司」，冒名申請和信公
    司行動電話門號0000000000，有和信ＯＮＬＩＮＥ服務申請表在卷可
    稽（見臺灣板橋地方法院檢察署九十年度毒偵字第一○五一號偵查卷第五十八頁
    ），足徵其於八十九年四、五月間侵占林翠亭遺失之
    十九年六月十八日前即將林翠亭之
    上開蘇翠莉遺失之駕駛執照，既係被告於九十一年年初某日拾獲，自無於八十九
    年六月十八日前交由其前同居人劉品宏與上開林翠亭
    。被告辯稱上開蘇翠莉駕駛執照及林翠亭
    係臨訟卸責避就之詞，殊無可採。此外，被告上開犯行，除其自白，並有變造之
    蘇翠莉重型機車駕駛執照、台北市政府警察局舉發違反道路交通管理事件通知單
    （北市警交大字第ＡＢＹ三五五二四八）之通知聯、存根聯各一張及套房租賃契
    約書一份（見九十一年度偵字第二一五一一號偵查卷第三十六至四十二頁）及本
    院卷附臺灣高等法院被告全國通緝紀錄表在卷可稽。本件事證明確，被告上開犯
    行堪以認定。
(三)、被告前因於九十年一月十六日前，冒名林翠亭名義所犯之偽造文書等犯行，經臺
    灣板橋地方法院於九十二年三月二十一日以九十二年度訴字第一一五號判處有期
    徒刑六月確定，固有臺灣板橋地方法院九十二年度訴字第一一五號刑事判決及臺
    灣高等法院被告全國前案紀錄表可考。然查，被告於九十一年年初某日始拾獲上
    開蘇翠莉遺失之駕駛執照，與其另案侵占林翠亭
    之被告供述：「‧‧‧因涉嫌毒品案件，在警局冒名使用林翠亭名義應訊，擔心
    再使用的話被查到，所以才改用蘇翠莉的證件去租房子」等語（見本院九十二年
    十一月二十七日準備程序筆錄第二頁），顯見被告前揭侵占蘇翠莉駕駛執照及持
    以變造、冒名行使等犯行，均係其另案涉犯毒品危害防制條例案件於警詢中冒名
    應訊後，自覺不能繼續假冒林翠亭名義，始另行起意為之。被告辯稱本案為另案
    臺灣板橋地方法院九十二年度訴字第一一五號確定判決效力所及云云，容無可採
    ，應予依法論科。
二、核被告拾得蘇翠莉所有遺失之重型機車駕駛執照，將之侵占入己之所為，係犯刑
    法第三百三十七條之侵占遺失物。被告於舉發違反道路交通管理事件通知單移送
    聯、迴覆聯、存根聯偽造「蘇翠莉」之簽名，不待依習慣或特約，單從形式上觀
    察，即足以知悉係表示「蘇翠莉」受領該舉發通知單之證明，此與事先在印妥內
    容之收據上偽簽他人姓名之情形，無分軒輊，自屬刑法第二百十條所稱之私文書
    （最高法院八十三年台上字第六六三一號判例參照）；同理，被告冒名在套房租
    賃契約書之「乙方承租人」欄偽造「蘇翠莉」簽名、指印，係表彰蘇翠莉承租房
    屋，同意契約所載承租條件之用意，亦屬刑法第二百十條之私文書。至駕駛執照
    ，係證明持有人經監理單位考領合格之證明文件，性質上為刑法第二百十二條所
    定之特種文書。被告提供照片供其前同居人劉品宏變造換貼於上開「蘇翠莉」駕
    駛執照，事後並持以向交通員警主張其為「蘇翠莉」本人而行使之行為，係犯刑
    法第二百十六條、第二百十二條之行使變造特種文書罪。被告冒名在套房租賃契
    約書偽造「蘇翠莉」簽名及指印，向房東行使偽造之套房租賃契約書，及於舉發
    違反道路交通管理事件通知單偽造簽名，向交通警員表彰其為「蘇翠莉」，均係
    犯刑法第二百十六條、第二百十條之行使偽造私文書罪（最高法院八十三年度台
    上字第二五○二號裁判要旨參照）。被告與劉品宏間就變造駕駛執照之犯行，有
    犯意聯絡及行為分擔，皆為共同正犯。偽造「蘇翠莉」簽名或指印，均屬偽造私
    文書（套房租賃契約書、舉發通知單）之部分行為，偽造私文書（套房租賃契約
    書、舉發通知單）及變造特種文書（蘇翠莉之駕駛執照）後復均持以行使，偽造
    及變造之低度行為均為行使之高度行為所吸收，不另論罪。被告先後二次行使偽
    造私文書之犯行，時間緊接，手段、目的同一，觸犯構成要件相同之罪名，顯係
    基於概括犯意為之，應依刑法第五十六條規定論以一連續行使偽造私文書罪，並
    加重其刑。又被告侵占蘇翠莉所遺失駕駛執照之目的，在於持以冒名租屋及變造
    行使，用以隱瞞真正身分，逃避通緝，所犯上開侵占遺失物罪、行使變造特種文
    書罪及連續行使偽造私文書罪間，有手段目的之牽連關係，應依刑法第五十五條
    規定，從一較重之連續行使偽造私文書罪論處。爰審酌被告因躲避通緝，一再冒
    用他人名義應訊，顯然欠缺法治觀念，且造成被冒名者有受刑案偵查之虞，犯後
    對其上開犯行，復翻異前供，矯飾推諉，未見悔意，本院認倘不藉助適度期間之
    自由拘束，恐難收刑罰教化之效，此外並考量被告之犯罪手段、國中畢業之教育
    程度、生活情狀等一切情狀，量處如主文所示之刑，以示懲儆。台北市政府警察
    局舉發違反道路交通管理事件通知單（北市警交大字第ＡＢＹ三五五二四八）移
    套房租賃契約書「乙方承租人」欄內偽造之「蘇翠莉」簽名、指印各一枚，不問
    屬於犯人與否，均依刑法第二百十九條規定沒收。扣案甲○○所持套房租賃契約
    書一份，為被告所有供冒名承租房屋所用之物，依刑法第三十八條第一項第二款
    規定沒收。至房屋租賃契約書之承租人欄，係用以識別承租者為何人，被告於其
    上偽填之「蘇翠莉」姓名及指印，不具簽名之用意，性質上屬於偽造私文書之部
    分行為，尚非刑法第二百十七條第一項之署押，自無庸另為沒收之諭知，附此敘
    明。
據上論斷，應依刑事訴訟法第四百五十二條、第二百九十九條第一項前段，刑法第五
十六條、第二百十六條、第二百十條、第二百十二條、第三百三十七條、第五十五條
、第三十八條第一項第二款、第二百十九條，罰金罰鍰提高標準條例第一條前段，判
決如主文。
本案經檢察官彭慶文到庭執行職務
中    華    民    國      九十三      年      一      月       九       日
                                      臺灣臺北法院刑事第十四庭
                                          審判長法  官  宋  松  璟
                                                法  官  吳  冠  霆
                                                法  官  吳  秋  宏
右正本證明與原本無異。
如不服本判決應於收受送達後十日內向本院提出上訴書狀。
                                                書記官  林　碧　華
中    華    民    國      九十三      年      一      月       九       日
附錄本案論罪科刑法條全文：
刑法第二百十條
(偽造變造私文書罪)
偽造、變造私文書，足以生損害於公眾或他人者，處五年以下有期徒刑。
刑法第二百十二條
(偽造變造特種文書罪)
偽造、變造護照、旅券、免許證、特許證及關於品行、能力服務或其他相類之證書、
介紹書，足以生損害於公眾或他人者，處一年以下有期徒刑、拘役或三百元以下罰金
。
刑法第二百十六條
 (行使偽造變造或登載不實之文書罪)
 行使第二百十條至第二百十五條之文書者，依偽造、變造文書或登載不實事項或使
登載不實事項之規定處斷。
刑法第三百三十七條
(侵占遺失物罪)
意圖為自己或第三人不法之所有，而侵占遺失物、漂流物或其他離本人所
持有之物者，處五百元以下罰金。
